臺灣高雄地方法院刑事判決　　　　　　　　　　　　九十一年度訴字第二六三號
　　公訴人　臺灣高雄地方法院檢察署檢察官
　　被　告　甲○○
右列被告因偽造文書案件，經檢察官提起公訴（九十一年度偵字第一一七七六號），
本院判決如左：
    主  文
甲○○共同行使偽造私文書，足以生損害於公眾及他人，處有期徒刑參月，如易科罰
金，以參佰元折算壹日。
    事  實
一、甲○○因經濟拮据，竟與綽號「阿忠」之不詳姓名成年男子，共同基於行使偽造
    私文書及詐欺取財之犯意聯絡，先由甲○○於民國九十一年四月間某日，在臺南
    市臺南火車站附近之北門商場，以新臺幣（下同）一千五百元之代價，向「阿忠
    」購買由不詳姓名之人，在不詳時間、地點，將煒順實業有限公司（下稱「煒順
    公司」）九十一年二月二十七日所開立之發票號碼00000000號未中獎統
    一發票，偽造成可兌領同年三月二十五日開獎，獎金四千元之發票號碼0000
    0000號統一發票，再由甲○○於同年五月三十日，持前揭偽造之統一發票一
    枚專程南下高雄市，於同日十二時許，至高雄市○鎮區○○路一三二號華南商業
    銀行，著手向該行行員詐騙兌領四千元獎金而行使之，混亂統一發票對獎之公信
    力及正確性，足以生損害於公眾及華南商業銀行。嗣因該行承辦行員發現甲○○
    持向其兌領獎金之前揭統一發票係屬偽造，隨即報警當場查獲，甲○○乃未詐得
    任何財物而未遂，並當場扣得前揭偽造之統一發票一枚。
二、案經高雄市政府警察局前鎮分局移送臺灣高雄地方法院檢察署檢察官偵查起訴。
    理  由
一、訊據被告甲○○對右揭犯罪事實坦承不諱，並有其持之行使之發票號碼0000
    0000號統一發票一枚扣案可資佐證，而前揭統一發票確屬偽造，其上之發票
    號碼並與九十一年三月二十五日開獎之統一發票中獎號碼，其中一組發票號碼即
    00000000號末五碼相同，可兌領四千元等節，除經煒順公司負責人即證
    人乙○○於警訊時證述無誤外，並有煒順公司九十一年二月二十七日所開立之發
    票號碼00000000號統一發票存根聯影本一枚，及九十一年一、二月統一
    發票中獎號碼單一紙在卷可稽，事證明確，被告犯行洵堪認定，應依法加以論科
    。
二、按統一發票乃營業人交付貨物或勞務予買受人並收取代價後製發之憑證，屬私文
    書之一種，雖其附帶可兌獎，於開獎後如中獎，則須憑以交換兌獎，惟此僅係政
    府之一種獎勵措施，鼓勵買受人索取統一發票，以防止漏稅，其本質仍屬私文書
    之一種，不因有上開給獎，即認統一發票係屬有價證券之一種。又統一發票雖屬
    私文書，惟其所憑以兌獎之統一發票號碼，已因兌獎日期經過，及未經中獎而失
    其效用，其本身已無價值，一經改造使與中獎號碼相符，即能兌獎，自屬創設性
    之行為，即其行為係屬偽造之行為而非變造，臺灣高等法院高雄分院八十九年度
    上訴字第一一一號判決可資參酌。是核被告甲○○所為，係犯刑法第二百十六
    條、第二百十條之行使偽造私文書罪，及刑法第三百三十九條第一項、第三項之
    詐欺取財未遂罪。被告與綽號「阿忠」之不詳姓名成年男子，因有犯意聯絡，並
    推由被告實施犯罪行為，自應論以共同正犯。又被告所為前揭二罪間，因有方法
    結果之相牽連關係，應從一重論以行使偽造私文書罪。公訴意旨漏未論以共同正
    犯，並誤認被告已詐得財物，均稍有未洽，應予敘明。爰審酌被告之犯罪動機、
    目的、手段，與生活狀況、品行、智識程度，其於八十九年間因違反著作權法，
    遭臺灣臺南地方法院以八十九年度訴字第六四七號判決，判處有期徒刑一年，緩
    刑三年確定，現仍於緩刑期間，竟仍不知謹言慎行，為貪圖小利致犯刑章，併參
    酌其於本院審理時態度尚稱良好，尚有悔意等一切情狀，量處如主文所示之刑，
    並諭知易科罰金之折算標準，以示儆懲。偽造之發票號碼00000000號統
    一發票一枚，既已被告持向華南商業銀行兌領獎金行使而交付該行，即便被告未
    詐得任何財物，該枚偽造統一發票之所有權，仍非屬被告所有，自毋庸依刑法第
    三十八條第一項第二款之規定，宣告沒收之，臺灣高等法院高雄分院八十九年度
    上訴字第三七一號判決可資參酌，公訴意旨認該枚偽造之統一發票仍應予沒收，
    稍有未洽，附予敘明。
據上論斷，應依刑事訴訟法第二百九十九條第一項前段，刑法第二十八條、第二百十
六條、第二百十條、第三百三十九條第三項、第一項、第五十五條、第四十一條第一
項，罰金罰鍰提高標準條例第一條前段、第二條，判決如主文。
本案經檢察官葉淑文到庭執行職務。
中      華      民      國    九十一    年      八      月    二十三    日
                                  臺灣高雄地方法院刑事第五庭
                                      法  官 劉傑民
右正本證明與原本無異。
如不服本判決，應於判決送達後十日內，向本院提出上訴狀。
                                      書記官 黃琬婷
中      華      民      國    九十一    年      八      月    二十三    日
附錄：本判決論罪科刑法條：
刑法第二百十條：
偽造、變造私文書，足以生損害於公眾或他人者，處五年以下有期徒刑。
刑法第二百十六條：
行使第二百十條至第二百十五條之文書者，依偽造、變造文書或登載不實事項或使登
載不實事項之規定處斷。
刑法第三百三十九條第一項、第三項
意圖為自己或第三人不法之所有，以詐術使人將本人或第三人之物交付者，處五年以
下有期徒刑、拘役或科或併科一千元以下罰金。
前二項之未遂犯罰之。
